臺灣宜蘭地方法院民事判決　九十年度訴字第三一○號
　　原　　　告　甲○○
　　訴訟代理人　乙○○
　　被　　　告　丙○○
右當事人間請求侵權行為損害賠償事件，經本院刑事庭移送前來，本院判決如左：
    主    文
被告應給付原告新臺幣參拾壹萬伍仟捌佰玖拾貳元及自民國九十年三月二十一日起至
清償日止，按年息百分之五計算之利息。
原告其餘之訴駁回。
訴訟費用由被告負擔十分之一，餘由原告負擔。
本判決於原告以新臺幣壹拾萬元為被告供擔保後，得假執行。
原告其餘假執行之聲請駁回。
    事    實
甲、原告方面：
一、聲明：
（一）、被告應給付原告新臺幣（下同）二百九十二萬五千八百零一元及自附帶民事
        訴訟起訴狀繕本送達被告之翌日起至清償日止，按年息百分之五計算之利息
        。
（二）、願供擔保請准宣告假執行。
二、陳述：
（一）、被告丙○○係拖吊車司機，為從事駕駛業務之人，於民國八十九年四月十五
        日晚上九時許，駕駛車號ＱＴ─１６９號自用大貨車，沿宜蘭縣冬山鄉○○
        路○段由冬山往武淵方向行駛，至宜蘭縣冬山鄉○○路○段與宜東路交岔路
        口欲左轉宜東路時，理應注意汽車行駛至交岔路口，左轉彎時，應行至交岔
        路口中心處左轉，而依當時情形，晴天、夜間有車燈照明、路面無缺陷、視
        距尚屬良好，又無不能注意之情事，竟疏於注意，提前左轉，致被告所駕駛
        大貨車之車頭左側車門撞及騎乘車號ＯＳＳ─５２０號機車同向直行之原告
        ，造成原告受有右側脛骨開放性骨折合併急性骨髓炎等傷害，且成為輕度肢
        障，爰依侵權行為法則請求被告賠償原告所受損之醫療費用十一萬九千八百
        零一元、看護費三十萬六千元及慰撫金二百五十萬元。
（二）、因原告腳開刀，被固定調高，一位看護兵無法看護，原告母親有在醫院幫忙
        看護，故請求看護費用之損失，自屬有據。
（三）、原告因本件車禍已領得強制汽車責任險保險金三十一萬六千五百五十元，亦
        因本件車禍於八十九年十二月十五日停役。
三、證據：提出診斷證明書七件、就醫證明書一件、收據二十六件、判決書一件、殘
    障手冊一件、看護廣告單三件、汽車險賠款領款通知書一件、停役令一件為證。
乙、被告方面：
一、聲明：駁回原告之訴。
二、陳述：對於原告主張之事實理由及刑事判決認定之事實沒有意見，但是原告騎乘
    車號ＯＳＳ─５２０號機車行經本件肇事地點時，理應注意慢車應在劃設之慢車
    道上靠右順序行駛，在未劃設慢車道之道路，應靠右側路邊行駛，其竟未減速慢
    行，且自被告所駕駛之大貨車左側超車，導致原告所騎乘之機車與被告所駕駛大
    貨車之車頭左側車門發生擦撞而肇事，原告就本件事故之發生，亦同有過失。原
    告請求賠償之金額過高，有關中藥部分之醫藥費用並沒有醫生處方證明，應予剔
    除、原告受傷期間有看護兵，故其請求看護費用亦屬無據。
三、證據：未為任何舉證。
丙、本院依職權調閱本院九十年度交簡上字第二號刑事卷。
    理    由
一、原告起訴主張：被告丙○○係拖吊車司機，為從事駕駛業務之人，於八十九年四
    月十五日晚上九時許，駕駛車號ＱＴ─１６９號自用大貨車，沿宜蘭縣冬山鄉○
    ○路○段由冬山往武淵方向行駛，至宜蘭縣冬山鄉○○路○段與宜東路交岔路口
    欲左轉宜東路時，理應注意汽車行駛至交岔路口，左轉彎時，應行至交岔路口中
    心處左轉，而依當時情形，晴天、夜間有車燈照明、路面無缺陷、視距尚屬良好
    ，又無不能注意之情事，竟疏於注意，提前左轉，致被告所駕駛大貨車之車頭左
    側車門撞及騎乘車號ＯＳＳ─５２０號機車同向直行之原告，造成原告受有右側
    脛骨開放性骨折合併急性骨髓炎等傷害，且成為輕度肢障，爰依侵權行為法則請
    求被告賠償原告所受損之醫療費用十一萬九千八百零一元、看護費三十萬六千元
    及慰撫金二百五十萬元等情。被告則以：原告就本件車禍之發生同有過失、其請
    求賠償之金額過高，有關中藥部分之醫藥費用並沒有醫生處方證明，應予剔除、
    原告受傷期間有看護兵，其請求看護費用亦屬無據等語，資為抗辯。
二、原告主張：被告丙○○係拖吊車司機，為從事駕駛業務之人，於八十九年四月十
    五日晚上九時許，駕駛車號ＱＴ─１６９號自用大貨車，沿宜蘭縣冬山鄉○○路
    ○段由冬山往武淵方向行駛，至宜蘭縣冬山鄉○○路○段與宜東路交岔路口欲左
    轉宜東路時，理應注意汽車行駛至交岔路口，左轉彎時，應行至交岔路口中心處
    左轉，而依當時情形，晴天、夜間有車燈照明、路面無缺陷、視距尚屬良好，又
    無不能注意之情事，竟疏於注意，提前左轉，致被告所駕駛大貨車之車頭左側車
    門撞及騎乘車號ＯＳＳ─５２０號機車同向直行之原告，造成原告受有右側脛骨
    開放性骨折合併急性骨髓炎等傷害，且成為輕度肢障之事實，已據其提出與所述
    相符之診斷證明書七件、就醫證明書一件、判決書一件、殘障手冊一件為證，並
    經本院職權調閱本院九十年度交簡上字第二號刑事卷查核屬實，且為被告所不爭
    執，自堪信為真實。又被告抗辯：原告騎乘車號ＯＳＳ─５２０號機車行經本件
    肇事地點時，理應注意慢車應在劃設之慢車道上靠右順序行駛，在未劃設慢車道
    之道路，應靠右側路邊行駛，其竟未減速慢行，且自被告所駕駛之大貨車左側超
    車，導致原告所騎乘之機車與被告所駕駛大貨車之車頭左側車門發生擦撞而肇事
    ，原告就本件事故之發生，同有過失乙節，亦經本院職權調閱九十年度交簡上字
    第二號刑事卷查核屬實，復為原告所不爭執，亦應認為屬實。依此，自堪認定本
    件原告所受之損害，乃肇因於原告本身及被告之過失行為，兩造上開過失行為與
    原告所受之損害間，自均有相當因果關係。
三、按因故意或過失，不法侵害他人之權利者，負損害賠償責任；汽車、機車或其他
    非依軌道行駛之動力車輛，在使用中加損害於他人者，駕駛人應賠償因此所生之
    損害；不法侵害他人之身體或健康者，對於被害人因此增加生活上之需要時，應
    負損害賠償責任；不法侵害他人之身體、健康者，被害人雖非財產上之損害，亦
    得請求賠償相當之金額，民法第一百八十四條第一項前段、第一百九十一條之二
    前段、第一百九十三條第一項、第一百九十五條第一項分別定有明文。又損害之
    發生或擴大，被害人與有過失者，法院得減輕賠償金額，或免除之，同法第二百
    十七條第一項亦有明定。依前所述，本件原告所受之損害，雖為被告之過失行為
    所造成，然該項損害之發生，原告本身亦與有過失，故本件所應審究者即為原告
    所主張之損害額是否均屬有據？被告就前開有據之損害額，所應負擔賠償之額數
    為多少？經查：
（一）、原告雖主張支出醫療費用十一萬九千八百零一元，並提出收據二十六件為證
        。然經審酌原告所提出上開單據後，其中屬原告自費者僅有十一萬九千二百
        三十四元，且關於七釐散、水藥之八萬二千三百五十元支出並未有醫師處方
        可供證明為醫療上所必須，自應予以扣除，從而原告主張之醫療費用損失於
        三萬六千八百八十四元之範圍內為可採。
（二）、按民法第一百九十三條第一項所稱之增加生活上之需要，係指被害以前並無
        此需要，因為受侵害，始有支付此費用之需要而言，其因身體或健康受不法
        侵害，需人看護，就其所支付之看護費，係屬增加生活上需要之費用，加害
        人即應予以賠償；又因親屬受傷，而由親屬代為照顧傷者之起居，固係基於
        親情，但親屬看護所付出之勞力，並非不能評價為金錢，只因兩者身分關係
        密切而免除支付義務，此種親屬基於身分關係之恩惠，自不能加惠於加害人
        ，故由親屬看護時，雖無現實看護費之支付，但應衡量及比照僱用職業護士
        看護情形，認被害人受有相當於看護費之損害，得向加害人請求賠償，如此
        始符公平正義原則。本件情形，原告雖主張於住院期間由家屬看護，其受有
        看護費之損失三十萬六千元云云，然依卷附之診斷證明書所載，原告總共住
        院開刀三次，分別為：八十九年四月十六日至同年七月十二日、八十九年十
        一月十八日至同年十二月十九日、九十一年三月二十四日至九十一年四月一
        日。再者，原告亦自認於八十九年十二月十五日才因傷停役，在服兵役期間
        之住院均有看護兵一名負責照顧等事實。從而，揆諸首揭說明，於八十九年
        十二月十四日前，原告住院期間即無於免費之看護兵外，再由親屬看護之必
        要。換言之，自八十九年十二月十五日起至同年月十九日、九十一年三月二
        十四日至九十一年四月一日之十四天，原告才有必要接受親屬之看護。又依
        卷附之看護廣告單三件所示，全日職業看護之收費為二千元，茲參照上開職
        業看護收費之情形，認為原告主張之看護費損失於二萬八千元（即2000×14
        ＝28000元）之範圍內，方屬有據。
（三）、按慰藉金之賠償須以人格權遭遇侵害，使精神上受有痛苦為必要，其核給之
        標準固與財產上損害之計算不同，然非不可斟酌雙方身分資力與加害程度，
        及其他各種情形核定相當之數額，最高法院著有五十一年年台上字第二二三
        號判例意旨可資參照。查本件原告雖請求慰撫金二百五十萬元，惟本院審酌
        原告現年二十四歲，國中畢業，目前無業，之前係泥水工，每日薪資二千五
        百元，名下無登記之不動產、原告因本件車禍受有右側脛骨開放性骨折合併
        急性骨髓炎之傷害，住院開刀三次，現已成為輕度肢障，所受之身體上及精
        神上之痛苦頗大、原告就本件車禍之發生同有過失；被告三十七歲，國中畢
        業，目前係從事汽車修理業，每月收入三、四萬元，名下無不動產、被告之
        過失行為造成原告受有前述之身體及精神上嚴重傷害等雙方身分、資力與加
        害程度之一切情狀後，認為原告請求之慰撫金以一百二十萬元為相當。
（四）、依前所述，原告主張之損害額以一百二十六萬四千八百八十四元（即
        36884＋28000＋0000000＝0000000元）為可採。惟審酌被告行經系爭肇事地
        點違規提前左轉、原告未靠右側路邊行駛，且自被告所駕駛之大貨車左側違
        規超車，導致本件事故發生等一切情狀，本院認為原告就本件車禍之發生有
        五成之過失責任，則就原告所受損之一百二十六萬四千八百八十四元，自應
        減輕被告五成之賠償責任，即被告僅須就其中之六十三萬二千四百四十二元
        負賠償責任。再者，就本件車禍所生之損失，原告已自強制汽車責任保險金
        受償三十一萬六千五百五十元乙節，亦為原告所自認，從而被告僅就扣除上
        開保險給付後之餘額即三十一萬五千八百九十二元負給付之責任。
四、綜上所述，原告依據侵權行為法則請求被告給付三十一萬五千八百九十二元及自
    附帶民事訴訟起訴狀送達被告之翌日，即九十年三月二十一日起至清償日止，按
    年息百分之五計算之利息，為有理由，應予許可。至原告逾上開範圍之請求，則
    屬無據，應予駁回。
五、本判決原告勝訴部分，原告陳明願供擔保，請求宣告假執行，核無不合，爰酌定
    相當之擔保金額，予以准許。至原告敗訴之部分，其訴既遭駁回，則該部分假執
    行之聲請即失所附麗，應併予駁回。
六、據上論結，本件原告之訴為一部有理由，一部無理由，依民事訴訟法第七十九條
    但書、第三百九十條第二項，判決如主文。
中　　　華　　　民　　　國　　九十一　　年　　　七　　　月　　二十九　　日
                              臺灣宜蘭地方法院民事庭
　　　　　　　　　　　　　　　　　審判長法官　楊麗秋
                                  法　　　官　林俊廷
　　　　　　　　　　　　　　　　　法　　　官　劉家祥
右正本證明與原本無異。
如對本判決上訴須於收受送達後廿日內向本院提出上訴狀。
中　　　華　　　民　　　國　　九十一　　年　　　七　　　月　　　三十　　日
　　　　　　　　　　　　　　　　　法院書記官　程志賓
